臺灣臺中地方法院刑事判決
111年度易字第1651號
公  訴  人  臺灣臺中地方檢察署檢察官
被      告  林彥廷



上列被告因侵占案件，經檢察官提起公訴（110年度偵字第9469
號），被告就被訴事實為有罪之陳述，經本院聽取當事人意見後
，本院合議庭裁定由受命法官獨任依簡式審判程序審理，判決如
下：
    主    文
乙○○犯侵占罪，處有期徒刑參月，如易科罰金，以新臺幣壹仟元
折算壹日。
    犯罪事實
一、乙○○與丙○○係朋友，乙○○於民國109年9月中旬某日，經丙○○
    向其洽詢融資管道，而獲悉丙○○有資金需求一事，遂介紹丙
    ○○向真實姓名年籍不詳之「林經理」借貸，乙○○復於109年9
    月28日前某時，以貸款公司要求提供金融帳戶之存摺及印章
    等物為由，向丙○○收取渠所申設之台中商業銀行（下稱台中
    商銀）埔心分行帳號：000000000000號帳戶（下稱系爭帳戶
    ）之存摺及印章等物，嗣裕富數位資融股份有限公司（下稱
    裕富公司）於同年9月28日下午3時18分許，核撥貸款新臺幣
    （下同）20萬元至系爭帳戶後，乙○○於同日下午某時，以通
    訊軟體LINE傳送「撥款了」及「我明天下午拿給你」等語予
    丙○○，而獲丙○○同意由其代為提領上開款項。詎乙○○竟意圖
    為自己不法之所有，基於侵占之犯意，於翌日即109年9月29
    日上午9時22分許，持系爭帳戶之存摺及印章等物，至址設
    臺中市之台中商銀某分行，臨櫃提領20萬元，並將之挪為己
    用，而侵占入己。嗣乙○○僅將系爭帳戶存摺、印章等物歸還
    ，陸續向丙○○訛稱尚未領款及藉故拖延，丙○○察覺有異並報
    警處理，始悉上情。
二、案經丙○○訴由臺中市政府警察局第一分局報告臺灣臺中地方
    檢察署檢察官偵查起訴。
    理    由
一、本件被告乙○○所犯並非死刑、無期徒刑或最輕本刑有期徒刑
    3年以上之罪，亦非高等法院管轄第一審案件，且於準備程
    序進行中，被告就被訴事實為有罪之陳述，經告知被告簡式
    審判程序之旨，並聽取公訴人、被告之意見後，本院合議庭
    裁定進行簡式審判程序，是本件之證據調查，依刑事訴訟法
    第273條之2及第159條第2項規定，不受同法第159條第1項、
    第161條之2、第161條之3、第163條之1及第164條至第170條
    規定之限制，合先敘明。
二、上開犯罪事實，業據被告坦承不諱，核與證人丙○○於警詢及
    偵查中證述內容大致相符（見偵卷第19至21頁、第31至35頁
    、第115至117頁、第205至208頁），並有臺中市政府警察局
    第一分局公益派出所陳報單、受理刑事案件報案三聯單、受
    理各類案件紀錄表、指認犯罪嫌疑人紀錄表、系爭帳戶存摺
    節本影本、借據本票影本1張、台中商業銀行總行110年2月1
    9日中業執字第1100003505號函附系爭帳戶開戶資料及交易
    明細、通訊軟體LINE對話紀錄擷圖1紙、台中商業銀行總行1
    10年6月17日中業執字第1100017602號函附、各類帳戶查詢
    表、台中銀行109年9月29日取款憑條、臺中市政府警察局11
    0年10月12日中市警刑字第1100073809號函等件在卷可參（
    見偵卷第17頁、第23至29頁、第37至71頁、第75至81頁、第
    105至109頁、第135頁、第209至365頁）。綜上所述，足認
    被告之自白與事實相符，本案事證已臻明確，被告犯行洵堪
    認定，應依法論科。
三、論罪科刑
（一）核被告所為，係犯刑法第335條第1項之侵占罪。
（二）爰審酌：被告恣意侵占其代領後應轉交予告訴人丙○○之財
      物，欠缺尊重他人財產權之法治觀念，行為誠屬不該；兼
      衡其本案犯罪之動機、目的、手段，犯罪後終能坦認犯行
      ，經本院安排後與告訴人達成調解，有本院調解結果告書
      、調解程序筆錄在卷可參（見本院卷第85至89頁），以及
      自陳高職肄業，入監前職業為業務，月收2至3萬元，不用
      扶養未成年子女及父母（見本院卷第81至82頁）等一切情
      狀，量處如主文所示之刑，並諭知易科罰金之折算標準。
四、沒收
（一）按犯罪所得，屬於犯罪行為人者，沒收之；前2項之沒收
      ，於全部或一部不能沒收或不宜執行沒收時，追徵其價額
      ；宣告前2條之沒收或追徵，有過苛之虞、欠缺刑法上之
      重要性、犯罪所得價值低微，或為維持受宣告人生活條件
      之必要者，得不宣告或酌減之，刑法第38條之1第1項前段
      、第3項、第38條之2第2項分別定有明文。
（二）被告侵占之現金20萬元，為被告之犯罪所得，且被告於本
      院準備程序供稱：我有簽本票給丙○○，但本票還沒有兌現
      等語（見本院卷第73頁），是該等款項本應宣告沒收，然
      審酌被告已與告訴人以超逾犯罪所得數額之總金額26萬元
      成立調解，且約定被告於113年12月30日前給付，有本院
      調解程序筆錄可參（見本院卷第89至90頁），本院認上開
      結果已達到沒收制度剝奪被告犯罪所得之立法目的，若仍
      宣告沒收或追徵被告之犯罪所得，顯屬過苛且影響被告之
      期限利益，是依現行刑法第38條之2第2項之規定，爰不另
      沒收被告上揭犯罪所得。　　　
據上論斷，應依刑事訴訟法第273條之1第1項、第299條第1項前
段，刑法第335條第1項、第41條第1項前段，刑法施行法第1條之
1第1項，判決如主文。
本案經檢察官胡宗鳴提起公訴，檢察官甲○○到庭執行職務。
中　　華　　民　　國　　111 　年　　12　　月　　7 　　日
                刑事第十九庭  法  官  張美眉
以上正本證明與原本無異。
如不服本判決應於收受送達後20日內向本院提出上訴書狀，並應
敘述具體理由；其未敘述上訴之理由者，應於上訴期間屆滿後20
日內向本院補提理由書（均須按他造當事人之人數附繕本）「切
勿逕送上級法院」。
告訴人或被害人如不服判決，應備理由具狀向檢察官請求上訴，
上訴期間之計算，以檢察官收受判決正本之日起算。
                              書記官  賴宥妡　　　
中　　華　　民　　國　　111 　年　　12　　月　　7 　　日
附錄論罪科刑法條
中華民國刑法第335條
意圖為自己或第三人不法之所有，而侵占自己持有他人之物者，
處5年以下有期徒刑、拘役或科或併科3萬元以下罰金。
前項之未遂犯罰之。